臺灣高等法院民事裁定
109年度破抗字第3號
抗  告  人  陳怡雯  


上列抗告人因聲請宣告破產事件，對於中華民國108年12月2日臺
灣新北地方法院108年度破字第12號所為裁定提起抗告，本院裁
定如下： 
    主  文
抗告駁回。
抗告費用由抗告人負擔。
    理  由
一、按破產，對債務人不能清償債務者，宣告之；破產宣告時屬
    於破產人之一切財產，及將來行使之財產請求權，破產宣告
    後，破產終結前，破產人所取得之財產，為破產財團；財團
    費用及財團債務，應先於破產債權，隨時由破產財團清償之
    ；破產宣告後，如破產財團之財產不敷清償財團費用及財團
    債務時，法院因破產管理人之聲請，應以裁定宣告破產終止
    ，破產法第57條、第82條第1項、第97條及第148條分別定有
    明文。所謂「財團費用」包含：㈠因破產財團之管理變價及
    分配所生之費用。㈡因破產債權人共同利益所需審判上之費
    用。㈢破產管理人之報酬。破產人及其家屬之必要生活費及
    喪葬費，視為財團費用；「財團債務」則包含：㈠破產管理
    人關於破產財團所為行為而生之債務。㈡破產管理人為破產
    財團請求履行雙務契約所生之債務，或因破產宣告後應履行
    雙務契約而生之債務。㈢為破產財團無因管理所生之債務。㈣
    因破產財團不當得利所生之債務，破產法第95、96條亦規定
    甚明。又破產程序乃於債務人不能清償其債務時，為使多數
    債權人獲得平等滿足，並兼顧債務人之利益，而就債務人之
    總財產，由法院參與之一般強制執行程序之謂。法院就破產
    之聲請，依職權為必要之調查，如債務人確係無財產，則破
    產財團不能構成，即無從依破產程序清理債務，參照破產法
    第148條規定之旨趣，自應依同法第63條之規定，以裁定駁
    回其聲請（司法院院字第1505號解釋意旨、最高法院86年度
    台抗字第479號裁定意旨參照）。
二、抗告人聲請及抗告意旨略以：伊遭前男友陳帝勝誘騙而開設
    四輪汽車有限公司（下稱四輪公司）供其經營，因而累積龐
    大的負債，現僅能依靠打工維持生計，積欠債務高達新臺幣
    （下同）7,406,890元，實在讓伊不堪負荷，生活困頓，伊
    名下僅餘幾千元存款及車牌號碼0000-00、4989-NQ之汽車各
    1輛（以下合稱系爭汽車），然陳帝勝謊稱系爭汽車要賣掉
    還車貸，並要伊在讓渡書上簽名，而伊發現系爭汽車仍登記
    在伊名下，目前行蹤不明，伊尚無法處分系爭汽車，且伊雖
    尚有牌照稅、燃料稅、罰鍰及違費等共計187,069元尚未繳
    清，惟已分別與交通部公路總局嘉義區監理所臺南監理站（
    下稱臺南監理站）、臺南市政府財政稅務局及臺南市政府交
    通裁決處協議分期繳納，另陳帝勝亦積欠伊7,948,016元本
    息債款，然陳帝勝目前無財產可供執行，是伊無其他可供償
    還之財產，確已無清償能力甚明等語，爰依破產法第57條規
    定，聲請裁定宣告伊破產，詎遭原法院駁回聲請，爰提起抗
    告，求為廢棄原裁定。
三、經查：
  ㈠抗告人主張其積欠臺灣中小企業銀行、臺南第三信用合作社
    （下稱臺南三信）、中租迪和股份有限公司（中租迪和公司
    ）、怡富資融股份有限公司（下稱怡富公司）、匯豐汽車股
    份有限公司（下稱匯豐汽車公司）、臺灣大哥大股份有限公
    司之青年創業貸款、企業貸款、信用貸款、汽車貸款、機車
    貸款、信用卡費、電信費用，及票據債務，以及牌照稅、燃
    料稅、罰鍰等債務總計高達約740萬餘元，而臺南三信之信
    用貸款雖由另一保證人劉正陽全數清償，然轉為其積欠劉正
    陽100萬元等情，業據提出債權人明細及金額、財團法人金
    融聯合徵信中心之查詢當事人綜合信用報告回覆書、青年創
    業貸款契約書及借據、車貸還款明細、匯豐汽車公司及中租
    迪和公司之催繳貸款函文、臺灣臺南地方法院107年度司促
    字第22836號支付命令、企業貸款之借據、臺南三信信用貸
    款資料、怡富公司之催繳貸款函文為證（見原法院卷第31、
    33、41至47、141至191頁），且抗告人積欠使用牌照稅及罰
    鍰149, 429元（計算式：28,807元＋120,622元＝149,429元）
    、燃料稅本費34,640元及違費3,000元，金額共計187,069元
    ，亦有新北市政府稅捐稽徵處新莊分處108年9月19日新北稅
    莊三字第1084812709號函、臺南監理站108年9月23日嘉監南
    站字第1080240030號函、臺南市政府財政稅務局108年9月24
    日南市財牌字第1080004097號函、財政部北區國稅局108年9
    月26日北區國稅新莊綜徵字第1082356631號函可考（見原法
    院卷第95至101、109至113頁），是抗告人主張其負債金額
    達740萬餘元乙情，足堪採信。
　㈡抗告人主張其名下除有郵局存款113元、臺南三信存款945元
    ，以及系爭汽車外，並無其他任何財產，其雖對陳帝勝有7,
    948,016元本息債權，但陳帝勝名下無財產可供執行，現僅
    能依靠打工維持生計等情，業據其提出抗告人之財政部北區
    國稅局104、105年度綜合所得稅各類所得資料清單與全國財
    產稅總歸戶財產查詢清單、金融機構存摺封頁暨內頁（見原
    法院卷第17至21、119至131、173、175頁）、臺灣新北地方
    法院107年度促字第36987號支付命令及確定證明書、陳帝勝
    之105年度綜合所得稅各類所得資料清單與全國財產稅總歸
    戶財產查詢清單（見本院卷第37至47頁）為證，復有抗告人
    107年度之稅務電子閘門財產所得調件明細表可佐（見本院
    卷第65、66頁），堪信為真。又抗告人陳稱5911-YH汽車88
    年3月出廠，尚有前述汽車貸款1,021,200元、4989-NQ汽車9
    5年1月出廠，尚有前述汽車貸款489,216元，現僅車牌號碼0
    000-00汽車於二手車市場尚有8萬元行情，且其已在系爭汽
    車之讓渡書上簽名，系爭汽車目前行蹤不明等情，業據提出
    債權人明細及金額、派出所報案三聯單、二手車市場行情查
    詢在卷可稽（見原法院卷第31、133至139頁，本院卷第17至
    21頁），復有公路監理電子閘門車號查詢汽車車籍資料可參
    （見本院卷第67、69頁），而5911-YH汽車出廠逾21年，498
    9-NQ汽車95年1月出廠逾14年，均已相當老舊，衡情價值至
    多僅有抗告人前述陳報之8萬元，且陳帝勝於遭抗告人刑事
    告訴涉嫌詐欺等罪之刑案中陳稱：系爭汽車業經以權利車讓
    渡方式，讓與他人，用以抵債及支付雙方生活所需，此經抗
    告人同意並書立空白讓渡書等情，有臺灣高等檢察署108年
    度上聲議字第4390號處分書可憑（見本院卷第31頁），是系
    爭汽車雖登記在抗告人名下，但已難認系爭汽車仍屬抗告人
    所有。從而，堪認抗告人之資產僅有存款1,058元（113＋945
    ＝1,058元）及其對陳帝勝之7,948,016元本息債權，以上共
    計7,949,074元（1,058＋7,948,016＝7,949,074元）。
　㈢承上所述，本件抗告人之債務總金額為740萬餘元，資產總額
    則有7,949,074元，並無負債高於資產之情事。即使依抗告
    人主張其對陳帝勝雖有7,948,016元本息債權，但陳帝勝名
    下無財產可供執行，而無法獲得清償乙情為真正，則扣除該
    筆債權後，抗告人之資產僅有存款1,058元，惟參酌司法院
    秘書長以97年4月11日秘台廳民二字第0970008164號函所檢
    附「律師擔任監督人、管理人酬金計付建議標準」，監督人
    之酬金為1萬2,000元至2萬元，管理人之報酬為1萬5,000元
    至2萬5,000元，而破產管理人係管理、取回、保全、變價屬
    於破產財團之財產等，並辦理債權申報、編造債權表及破產
    人之資產表、於債權人會議時，報告破產事務之進行狀況、
    製作分配表、將破產財團財產平均分配予債權人等程序，惟
    債權種類較單純等情，衡量目前破產實務，破產管理人之報
    酬至少約需5萬元；另抗告人若經宣告破產後，依破產法第9
    5條第2項規定，其必要生活費應列入財團費用，參考抗告人
    居住之桃園市政府公告桃園市108年每人每月最低生活費用1
    4,578元（見本院卷第71頁），以司法院頒布「各級法院辦
    案期限實施要點」第2點規定，破產事件之辦理期限為2年，
    則破產程序約需2年始能終結，是本件如以2年計算，財團費
    用至少需要399,872元（計算式：破產管理人報酬5萬元＋相
    對人之必要生活費14,578元×12個月×2年＝399,872元）。而
    相對人資產僅1,058元，縱使再加計系爭汽車價值80,000元
    ，仍顯不敷清償財團費用及財團債務。足認本件宣告抗告人
    破產，實不能達清理債務、使債權人平等受償之破產制度立
    法目的，僅徒增程序之浪費，揆諸前揭說明，本件抗告人聲
    請宣告破產，並無實益及必要，原法院駁回其聲請，核無不
    合。抗告人指摘原裁定不當，求予廢棄改判，為無理由，應
    予駁回其抗告。
四、據上論結，本件抗告為無理由，爰裁定如主文。　　
中　　華　　民　　國　　109 　年　　4 　　月　　30　　日
                  民事第十七庭  
                        審判長法  官   黃雯惠
                              法  官   林佑珊
                              法  官   賴秀蘭
正本係照原本作成。
本裁定除以適用法規顯有錯誤為理由外，不得再抗告。如提起再
抗告，應於收受送達後10日內委任律師為代理人向本院提出再抗
告狀。並繳納再抗告費新臺幣１千元。
中　　華　　民　　國　　109 　年　　5 　　月　　4 　　日
　　　　　　　　　　　　　
                              書記官   林淑貞